臺灣新北地方法院刑事判決
                                   111年度金訴字第1422號
公  訴  人  臺灣新北地方檢察署檢察官
被      告  張雅雯



選任辯護人  魏意庭律師(法扶律師)
上列被告因違反洗錢防制法等案件，經檢察官提起公訴（111年
度偵字第25555號），被告於本院準備程序中就被訴事實為有罪
之陳述，經合議庭裁定由受命法官依簡式審判程序獨任審理，判
決如下：
    主  文
丙○○犯三人以上共同詐欺取財罪，處有期徒刑壹年貳月。
未扣案之犯罪所得新臺幣貳仟元沒收，於全部或一部不能沒收或
不宜執行沒收時，追徵其價額。
    事  實
一、丙○○自民國109年5月間，加入姓名、年籍不詳、臉書暱稱「
    溫如萱」、LINE暱稱「雨婕」、「佩茹（儷庭）」、「陳長
    宏」等成年人所共同組成之詐欺集團。丙○○與上開詐欺集團
    成員，共同意圖為自己不法所有，基於三人以上共同詐欺取
    財及掩飾、隱匿詐欺犯罪所得去向、所在之洗錢犯意聯絡，
    由丙○○提供其所有之中國信託商業銀行帳號000000000000號
    帳戶（下稱中國信託帳戶）、國泰世華商業銀行帳號000000
    000000號帳戶（下稱國泰世華帳戶）予詐欺集團作為收取詐
    欺款項使用。詐欺集團成員則設立「BDGLOBAL數字資產交易
    平台」網站（https://www.bdbtcglobal.com）及手機程式A
    PP，並透過「探探」、「TINDER」、「WETOUCH」、「MEETM
    E」等網路交友軟體認識網友後，再以LINE聯絡，佯稱：投
    資ABER等虛擬貨幣獲利不錯云云，並教導如何使用前述平台
    進行投資，前述平台上可以看到投資獲利之金額，甚至可以
    提取部分金額等方式，對乙○○施以詐術，致乙○○陷於錯誤，
    先於109年5月6日中午12時23分許，匯款新臺幣（下同）5萬
    元至中國信託帳戶內，再於109年6月5日上午11時27分許，
    匯款5萬元至國泰世華帳戶內。丙○○則依「陳長宏」之指示
    ，先於110年5月7日上午10時53分許，前往新北市○○區○○路0
    段000號中國信託商業銀行中和分行，臨櫃提領40萬元，另
    於110年6月10日上午11時38分許，前往新北市○○區○○路0段0
    00號國泰世華商業銀行中和分行，臨櫃提領100萬元後，分
    別至「陳長宏」指定之地點，將款項交予姓名、年籍不詳之
    詐欺集團成年男子，以此方式與詐欺集團成員掩飾、隱匿詐
    欺所得財物之去向、所在。丙○○並依約定獲得臨櫃提領款項
    之2%作為報酬。
二、案經乙○○訴由新北市政府警察局新莊分局報告臺灣新北地方
    檢察署檢察官偵查後起訴。
    理  由
一、前揭犯罪事實，業據被告丙○○於本院準備程序及審理中均坦
    承不諱（本院卷第87、93、98頁），核與證人即告訴人乙○○
    於警詢時之證述情節大致相符（偵卷一第11至15頁），並有
    中國信託帳戶、國泰世華帳戶之基本資料、交易明細（偵卷
    一第25至27、29至32頁）、網路郵局轉帳交易明細截圖（偵
    卷一第37至39頁）、告訴人與詐欺集團成員之對話紀錄截圖
    、電子郵件截圖（偵卷一第43至48頁）、被告與「陳長宏」
    、「佩茹（儷庭）」之對話紀錄截圖（偵卷二第122至125頁
    ，偵卷三第105頁，偵卷四第380至483頁）、被告提款影像
    、提領單據（偵卷二第40至46頁反面，偵卷四第373至377頁
    ）附卷可稽，足認被告前開任意性自白核與事實相符，堪以
    採信。綜上所述，本件事證明確，被告犯行堪以認定，應予
    依法論科。
二、論罪科刑：
㈠、法律說明：
 1、按洗錢防制法第2條規定：「本法所稱洗錢，指下列行為：㊀
    意圖掩飾或隱匿特定犯罪所得來源，或使他人逃避刑事追訴
    ，而移轉或變更特定犯罪所得。㊁掩飾或隱匿特定犯罪所得
    之本質、來源、去向、所在、所有權、處分權或其他權益者
    。㊂收受、持有或使用他人之特定犯罪所得。」所稱特定犯
    罪，依照同法第3條第1款，包含最輕本刑為6月以上有期徒
    刑以上之刑之罪。從而第14條第1項所規範之一般洗錢罪，
    必須有第3條規定之前置特定犯罪作為聯結，始能成立。同
    法第15條第1項則規定：「收受、持有或使用之財物或財產
    上利益，有下列情形之一，而無合理來源且與收入顯不相當
    者，處6月以上5年以下有期徒刑，得併科新臺幣5百萬元以
    下罰金：㊀冒名或以假名向金融機構申請開立帳戶。㊁以不正
    方法取得他人向金融機構申請開立之帳戶。㊂規避第7條至第
    10條所定洗錢防制程序。」第15條之特殊洗錢罪，係在無法
    證明前置犯罪之特定不法所得，而未能依第14條之一般洗錢
    罪論處時，始予適用。倘能證明人頭帳戶內之資金係前置之
    特定犯罪所得，即應逕以一般洗錢罪論處，自無適用特殊洗
    錢罪之餘地。例如詐欺集團向被害人施用詐術後，為隱匿其
    詐欺所得財物之去向，而令被害人將其款項轉入該集團所持
    有、使用之人頭帳戶，並由該集團所屬之車手前往提領詐欺
    所得款項得逞，檢察官如能證明該帳戶內之資金係本案詐欺
    之特定犯罪所得，即已該當於新法第14條第1 項之一般洗錢
    罪；至若無法將人頭帳戶內可疑資金與本案詐欺犯罪聯結，
    而不該當第2條洗錢行為之要件，當無從依第14條第1項之一
    般洗錢罪論處，僅能論以第15條第1項之特殊洗錢罪。倘行
    為人意圖掩飾或隱匿特定犯罪所得來源，而將特定犯罪所得
    直接消費處分，甚或交予其他共同正犯，而由共同正犯以虛
    假交易外觀掩飾不法金流移動，即難認單純犯罪後處分贓物
    之行為，應仍構成第2條第1或2款之洗錢行為（最高法院108
    年度台上字第1744號判決意旨可資參照）。
 2、查被告所參與之加重詐欺罪，為洗錢防制法第3條第1款所稱
    之特定犯罪，而本案詐騙手法，係先由本案詐欺集團成員對
    告訴人施以詐術，使告訴人匯款至被告之中國信託帳戶、國
    泰世華帳戶內，再由被告於上開時、地提領後，至指定地點
    交給姓名、年籍不詳之詐欺集團成員，層轉集團上手製造金
    流斷點，使司法機關難以溯源追查犯罪所得之蹤跡與後續犯
    罪所得持有者，以達隱匿特定犯罪所得之所在及去向，依上
    開說明，自屬洗錢防制法所規範之洗錢行為。
㈡、罪名：
    核被告所為，係犯刑法第339條之4第1項第2款之三人以上共
    同詐欺取財罪、洗錢防制法第2條第2款、第14條第1項之一
    般洗錢罪。
㈢、共同正犯：
    被告就上開犯行，與「溫如萱」、「雨婕」、「佩茹（儷庭
    ）」、「陳長宏」及其餘所屬詐欺集團成員間，有犯意聯絡
    及行為分擔，為共同正犯。
㈣、罪數：
 1、本案告訴人分別匯款至被告之中國信託帳戶、國泰世華帳戶
    之詐欺贓款，及被告數次提領情形，係基於單一之犯意，以
    數個提款之舉動接續進行，而侵害同一告訴人之財產法益，
    在時間、空間上有密切關係，依一般社會健全觀念，各行為
    之獨立性極為薄弱，難以強行分開，在刑法評價上，以視為
    一個舉動之接續施行，合為包括之一行為予以評價，較為合
    理，屬接續犯，而為包括之一罪。　　
 2、按刑法第55條所定一行為而觸犯數罪名之想像競合犯，應從
    一重處斷，其規範意旨在於避免對於同一犯罪行為予以過度
    評價，所謂「同一行為」應指實行犯罪之行為完全或局部具
    有同一性而言。法律分別規定之數個不同犯罪，倘其實行犯
    罪之行為，彼此間完全或局部具有同一性而難以分割，應得
    依想像競合犯論擬（最高法院98年度台上字第1912號判決意
    旨參照）。查被告所犯上開三人以上共同詐欺取財、洗錢之
    行為，係基於單一之目的為之，且其行為具有局部同一性，
    屬一行為觸犯數罪名之想像競合犯，應依刑法第55條前段之
    規定，從一重論以三人以上共同詐欺取財罪。
㈤、洗錢防制法第16條第2項規定適用之說明：
    按想像競合犯係一行為觸犯數罪名，行為人犯罪行為侵害數
    法益皆成立犯罪，僅因法律規定從一重處斷科刑，而成為科
    刑一罪而已，自應對行為人所犯各罪均予適度評價，始能對
    法益之侵害為正當之維護。因此法院於決定想像競合犯之處
    斷刑時，雖以其中最重罪名之法定刑作為裁量之準據，惟具
    體形成宣告刑時，亦應將輕罪之刑罰合併評價。基此，除非
    輕罪中最輕本刑有較重於重罪之最輕本刑，而應適用刑法第
    55條但書規定重罪科刑之封鎖作用，須以輕罪之最輕本刑形
    成處斷刑之情形以外，則輕罪之減輕其刑事由若未形成處斷
    刑之外部性界限，自得將之移入刑法第57條或第59條之科刑
    審酌事項內，列為是否酌量從輕量刑之考量因子。是法院倘
    依刑法第57條規定裁量宣告刑輕重時，一併具體審酌輕罪部
    分之量刑事由，應認其評價即已完足，尚無過度評價或評價
    不足之偏失（最高法院109年度台上字第3936號判決要旨參
    照）。又犯洗錢防制法第14條之罪，在偵查或審判中自白者
    ，減輕其刑，洗錢防制法第16條第2項定有明文；而被告就
    上開洗錢犯行於本院審理期間均坦承不諱，有如前述，依上
    開規定，原應依法減輕其刑，然被告所犯洗錢罪係屬想像競
    合犯其中之輕罪，依上開說明，僅由本院於後述依刑法第57
    條量刑時一併衡酌該部分減輕其刑事由，附此敘明。
㈥、量刑審酌：
    爰審酌被告參與詐欺集團，擔任「車手」，並與詐欺集團成
    員共同隱匿詐欺取財犯罪所得之去向暨所在，使金流不透明
    ，亦使不法之徒得藉此輕易詐欺並取得財物、隱匿真實身分
    ，造成國家查緝犯罪受阻，並助長犯罪之猖獗，影響社會經
    濟秩序，危害金融安全，同時造成告訴人求償上之困難，其
    所生危害非輕，所為實值非難；惟考量被告犯後坦承犯行之
    態度；復斟酌被告尚未與告訴人和解之情，暨其本案參與提
    領之金額、其於該詐欺集團之角色分工非居於主導或核心地
    位、犯罪之動機、目的、手段、素行（參本院卷第13至17頁
    之臺灣高等法院被告前案紀錄表）、告訴人所受損失、被告
    於本院審理中自述高職畢業之教育程度、目前在監執行，並
    懷孕中，先前從事牙醫助理工作，家中有先生、1名未成年
    子女、婆婆之生活狀況（本院卷第99頁）等一切情狀，量處
    如主文所示之刑。
三、沒收：
㈠、按犯罪所得，屬於犯罪行為人者，沒收之，但有特別規定者
    ，依其規定；再按前2項之沒收，於全部或一部不能沒收或
    不宜執行沒收時，追徵其價額，刑法第38條之1第1項、第3
    項分別定有明文。又共同正犯之犯罪所得，沒收或追徵，應
    就各人所分得之數額分別為之；先前對共同正犯採連帶沒收
    犯罪所得之見解，已不再援用及供參考（最高法院104年度
    第13次刑事庭會議決議意旨參照），此為最高法院近來一致
    之見解。
㈡、經查，被告於本案之犯罪所得，業據其於本院審理中供稱：
    我的報酬是提領金額之2%等語（本院卷第87頁），據此計算
    其犯罪所得為2千元（計算式：10萬元×2%＝2千元），依上開
    規定，應予宣告沒收，並於全部或一部不能沒收或不宜執行
    沒收時，追徵其價額。至被告收取之其他贓款部分，已交予
    詐欺集團上游，並無共同處分權限，即無從依刑法第38條之
    1或洗錢防制法第18條第1項前段規定宣告沒收。
據上論結，應依刑事訴訟法第273條之1第1項、第284條之1、第2
99條第1項前段，判決如主文。
本案經檢察官甲○○提起公訴，檢察官楊婉鈺到庭執行職務。
中　　華　　民　　國　　111 　年　　11　　月　　21　　日
                  刑事第十四庭  法  官   鄭琬薇
上列正本證明與原本無異。
如不服本判決，應於判決送達後20日內敘明上訴理由，向本院提
出上訴狀 (應附繕本) ，上訴於臺灣高等法院。其未敘述上訴理
由者，應於上訴期間屆滿後20日內向本院補提理由書「切勿逕送
上級法院」。
                                 書記官  陳鴻慈
中　　華　　民　　國　　111 　年　　11　　月　　22　　日
附錄本案論罪科刑之法條
◎中華民國刑法第339條之4
犯第339條詐欺罪而有下列情形之一者，處1年以上7年以下有期
徒刑，得併科1百萬元以下罰金：
一、冒用政府機關或公務員名義犯之。
二、三人以上共同犯之。
三、以廣播電視、電子通訊、網際網路或其他媒體等傳播工具，
    對公眾散布而犯之。
前項之未遂犯罰之。

◎洗錢防制法第2條
本法所稱洗錢，指下列行為：
一、意圖掩飾或隱匿特定犯罪所得來源，或使他人逃避刑事追訴
    ，而移轉或變更特定犯罪所得。
二、掩飾或隱匿特定犯罪所得之本質、來源、去向、所在、所有
    權、處分權或其他權益者。
三、收受、持有或使用他人之特定犯罪所得。

◎洗錢防制法第14條
有第2條各款所列洗錢行為者，處7年以下有期徒刑，併科新臺幣
5百萬元以下罰金。
前項之未遂犯罰之。
前2項情形，不得科以超過其特定犯罪所定最重本刑之刑。

◎附件：卷宗代號對照表
編號 卷宗 代號 1 111年度金訴字第1422號 本院卷 2 111年度偵字第25555號卷 偵卷一 3 109年度偵字第33015號卷 偵卷二 4 110年度偵字第6920號卷 偵卷三 5 110年度偵字第12024號卷 偵卷四